【裁判字號】    97,消債更,3
【裁判日期】    970813
【裁判案由】    更生事件
【裁判全文】
臺灣板橋地方法院民事裁定             97年度消債更字第3號
聲  請  人  乙○○
代  理  人  陳明正律師
複  代理人  甲○○
                        之3
上列當事人因消費者債務清理事件聲請更生與保全處分，本院裁
定如下：
    主  文
聲請駁回。
聲請費用由聲請人負擔。
    理  由
一、按債務人與金融機構協商成立者，不得聲請更生或清算，但
    因不可歸責於己之事由，致履行顯有重大困難者，不在此限
    ；本條例施行前，債務人依金融主管機關協調成立之中華民
    國銀行公會會員辦理消費金融案件無擔保債務協商機制與金
    融機構成立之協商，準用前項之規定，消費者債務清理條例
    （下稱債清條例）第151 條第5 項、第6 項分別定有明文。
    又聲請更生或清算不合程式或不備其他要件者，法院應以裁
    定駁回之，但其情形可以補正者，法院應定期間先命補正，
    復為債清條例第8 條所明定。
二、本件債務人向本院聲請更生，其主張略以：渠因其有不能清
    償債務情事，前於民國95年間已依金融主管機關協調成立之
    中華民國銀行公會會員辦理消費金融案件無擔保債務協商機
    制，與最大債權機構安泰銀行達成協商，其協議還款金額為
    每月新臺幣（下同）16,047元。因每月收入僅約34,000元，
    扣除上開協商還款金額後，無法維持最低基本生活，係非可
    歸責於己之事由所致。為此，爰依法聲請裁定准予更生云云
    。
三、經查：債務人於本件更生聲請前，已於95年7 月7 日依金融
    主管機關協調成立之中華民國銀行公會會員辦理消費金融案
    件無擔保債務協商機制，與最大債權機構安泰銀行達成協商
    等情，有聲請人所提出之協議書在卷可稽，是本件債務人聲
    請更生，須符合「不可歸責於己之事由致履行顯有重大困難
    」之要件，方為適法。聲請人雖謂「扣除協商還款金額後，
    無法維持最低基本生活」，惟該協商條件既經當事人選擇並
    採為清償之方式，債務人即應受該協議之約束，如有無法履
    行之情事，當再循協商機制謀求解決，而不可泛指協商條件
    嚴苛，即以之作為不可歸責於己之事由。復查，依聲請人提
    出之財政部臺灣省北區國稅局95年度綜合所得稅各類所得資
    料清單及96年度各類所得扣繳暨免扣繳憑單顯示，聲請人之
    每月所得平均分別為47,071元及42,053元，顯然與聲請人所
    稱每月之收入約僅有34,000元不符。基於上述，經本院審酌
    聲請人於協商期間，每月收入所得約達42,053元以上，扣除
    上開協商還款金額每月16,047元後，所餘數額仍尚足供給聲
    請人依內政部公布之最低生活費臺灣省每人每月之所需。此
    外，聲請人復未能舉證證明於上開協商還款期間，有何不可
    歸責於己之事由，致所需之支出增加或收入減少，因而有不
    能履行或履行顯有重大困難之情事，是本院因認聲請人所稱
    渠有履行顯有重大困難之情事云云係屬委無可採。
四、從而，本件聲請人既無不可歸責於己致履行顯有重大困難之
    事由，而向本院更請更生，既違背債清條例第151 條第6 項
    之規定，且上開欠缺又屬無從補正，依上說明，自應駁回其
    更生之聲請。又本件更生之聲請既經駁回，則債務人保全處
    分之聲請即失所附麗，應一併駁回，爰裁定如主文。
中    華    民    國    97    年     8    月    13    日
                  民事第二庭    法  官  連士綱
以上正本係照原本作成。
如對本裁定抗告須於裁定送達後10日內向本院提出抗告狀，並應
繳納抗告費新台幣1,000元整。
中    華    民    國    97    年    8     月    14    日
                                書記官  李宏明


司法院資訊處製作；財團法人民間司法改革基金會備份。
